臺灣高等法院高雄分院刑事判決　　　　　　　　　九十一年度上訴字第一一四號
　　上　訴　人
　　即　被　告　甲○○
　　選任辯護人　蘇榮達
　　　　　　　　蘇俊誠
右上訴人因妨害公務案件，不服臺灣屏東地方法院九十一年度訴字第三○一號中華民
國九十一年五月三十一日第一審判決（起訴案號：臺灣屏東地方法院檢察署九十一年
度偵字第七○五號），提起上訴，本院判決如左：
    主  文
上訴駁回。
    事  實
一、甲○○有竊盜前科（不構成累犯），於民國（下同）八十九年三月十四日，在屏
    東縣里港鄉里港大橋下盜採砂石為屏東縣警察局員警查獲，而其盜採砂石所用之
    車號六Ｋ－○三○號砂石車則由警方責付其代為保管，且明知該砂石車已遭本院
    九十年度上易字第七○一號判決宣告沒收，竟於九十年八月間該案判決確定後，
    進入屏東監獄服刑後之某日，利用其胞兄林德雄探監之機會，交待不知情之林德
    雄於九十年十一月六日，將該車自原靠行之昆典交通公司移轉登記至健順交通股
    份有限公司（以下簡稱健順公司）名下，並變更車牌號碼為二Ｋ－五四二號，而
    隱匿警察職務上委託其掌管之物品。嗣台灣屏東地方法院檢察署檢察官於九十年
    十二月間依法執行本院九十年度執字第二○三九號確定判決之上開車輛沒收時，
    發現車籍有所異動而知上情。
二、案經台灣屏東地方檢察署檢察官主動分案偵查起訴。
    理  由
一、訊據上訴人即被告甲○○矢口否認右揭犯行，辯稱：上開砂石車警方並未依法扣
    押，則該砂石車顯非警方基於職務上之關係所掌管之物品，且該砂石車係被告自
    己所有之物，被告就該砂石車而言，並非第三人，故本案之情形與刑法第一百三
    十八條規定不合。又被告於九十年八月二十四日因竊盜案入監執行，乃將該砂石
    車借給胞兄林德雄使用，而林德雄為求充分利用及方便使用之情形下，所以才將
    該砂石車由原靠行之昆典交通公司轉而靠行健順交通公司名下，惟所有權人始終
    為被告，至於車牌號碼更動為二Ｋ－五四二號，係因變更車輛靠行公司之必然結
    果，且該砂石車之車籍資料雖有異動，但透過監理單位之電腦連線即可輕易查出
    變更後之車牌號碼及新靠行之交通公司名稱；又檢察官執行沒收該砂石車時，被
    告已在監執行，沒收通知未依法送達被告，被告在不知情下才未提示該砂石車，
    被告並無隱藏該砂石車之犯意及行為云云。
二、經查：
（一）上開砂石車，係於八十九年三月十四日上午十一時許，在里港大橋土庫段下游
      一公里處，由被告所僱用之司機即該竊盜案件同案被告張志成駕駛載運砂石，
      當場被警查獲，此有被告及本院九十年度上易字第七○一號竊盜案件同案被告
      張志成在該案件八十九年三月十四日之警訊筆錄、經濟部水利處第七河川局取
      締違反水利法現場會勘紀錄表、被告及張志成出具之代保管條（見本院九十年
      度上易字第七○一號被告等竊盜案警卷）各影本附卷可憑，依上開會勘紀錄表
      備註欄記載：「本案現場之機具貳部砂石車（按一部為上開六Ｋ－○三○號砂
      石車，另一部為六Ｋ－○九九號車主陳鴻寶之砂石車）責付予車主代為保管」
      ，雖未有「扣押」該車之字語，但該砂石車既係現場被查獲，且交由車主代為
      保管，其真意當係扣押該車而交由車主代為保管，則該砂石車自屬公務員職務
      上所掌管之物品；又按刑法第一百三十八條所謂公務員職務上掌管之物品，以
      該物品由公務員職務上所掌管者為已足，與物品之所有權無涉（最高法院五十
      四年台上字第四七七號判例參照）。是被告辯稱上開砂石車未經扣押，非公務
      員職務上所掌管之物品，且所有權係屬被告，與刑法第一百三十八條規定要件
      不合，即有誤會。
（二）被告先則於檢察官於九十一年一月二十四日訊問時供稱：因積欠昆典交通公司
      新臺幣九萬餘元，被迫向健順交通公司借錢，所以才將該部砂石車過戶與健順
      交通公司，係其委任胞兄林德雄過戶，林德雄不知情云云，經原審傳訊證人即
      健順公司負責人林忠順，林忠順否認與被告間有任何借貸情事，證稱：「九十
      年十一月間林德雄說要靠我的行，我便向監理站申請，經監理站准予過戶，因
      林德雄之前便有車子靠我的行。（問：林德雄之弟甲○○你是否認識？）不認
      識。（問：林德雄有無向你借款？）沒有。」等語（偵卷第三十一頁背面），
      被告所辯已有不實；而被告於本院改稱該砂石車係借給其胞兄林德雄使用，林
      德雄為方便使用，乃辦理過戶靠行健順交通公司，被告係事後才知情云云，其
      前後所辯不一，益見其情虛，且警方既將該砂石車責付被告保管，無論如何被
      告均不得擅自辦理過戶。又被告已於九十年十一月六日辦理過戶，已有隱匿之
      事實，則檢察官於九十年十二月間執行沒收該砂石車時，縱未依法送達通知，
      但此不影響被告隱匿之刑責；另該砂石車雖仍為被告所有，且該砂石車轉靠行
      健順交通公司，雖經電腦連線不難查知，但此無礙於被告隱匿之事實。又據屏
      東縣警察局函覆台灣屏東地方法院檢察署，略謂：「經通知張君（指張志成）
      將該車繳回時，據稱該車在當初責付保管時既已由甲○○所負責，而該車經查
      已於九十年十一月六日車籍異動，變更車號二Ｋ－五四二，由甲○○之胞弟（
      係胞兄之誤）林德雄使用中，再與林德雄連繫其均不願將該車繳回˙˙˙」，
      有該局九十一年一月九日（91）屏警刑經字第一○四五七號函影本附卷可憑，
      且被告迄今未將該砂石車繳回，益證被告有隱匿該砂石車之犯意。此外，並有
      屏東縣警察局刑警隊責付被告保管車輛之代保管條影本、交通部公路局高雄區
      屏東監理站九十高監屏字第九○三二九二五號函附之車籍異動資料、寄行委託
      契約書影本及本院九十年度上易字第七○一號刑事判決影本各乙份在卷足憑。
（三）綜上所述，被告所辯不足採信，其犯行堪以認定。
三、核被告所為，係犯刑法第一百三十八條之隱匿公務員職務上委託第三人掌管之物
    品罪。被告利用不知情之林德雄犯前開之罪，為間接正犯。
四、原審以被告罪證明確，適用刑法第一百三十八條規定，審酌被告之素行，犯罪之
    動機、目的、手段，隱匿物品之種類、價值，及其犯後態度等一切情狀，量處有
    期徒刑一年，認事用法核無違誤，量刑亦稱妥適，被告上訴意旨仍否認犯罪而指
    摘原判決不當，為無理由，應予駁回。
據上論結，應依刑事訴訟法第三百六十八條，判決如主文。
本案經檢察官方娜蓉到庭執行職務。
中      華      民      國    九十一    年      九      月     十八     日
                              臺灣高等法院高雄分院刑事第一庭
                                  審判長法官  曾永宗
                                        法官  郭玫利
                                        法官  邱永貴
右正本證明與原本無異。
如不服本判決應於收受本判決後十日內向本院提出上訴書狀，其未述上訴理由者，
並得於提起上訴後十日內向本院補提理由書狀（均須按他造當事人之人數附繕本)「
切勿逕送上級法院」。
                                      書記官  梁雅華
中    華    民    國  九十一      年      九      月     十九   日
附錄本判決論罪科刑法條：
刑法第一百三十八條
毀棄、損壞或隱匿公務員職務上掌管或委託第三人掌管之文書、圖畫、物品，或致令
不堪用者，處五年以下有期徒刑。
